【裁判字號】    90,訴,1240
【裁判日期】    901206
【裁判案由】    偽造文書
【裁判全文】
台灣彰化地方法院刑事判決                          九十年度訴字第一二四號
    公  訴  人  臺灣彰化地方法院檢察署檢察官
    被      告  甲○○
    被      告  丙○○
    共      同
    選任辯護人  洪宗仁律師
右列被告等因偽造私文書案件，經檢察官提起公訴（八十九年度偵字第七七九三號）
，本院判決如左：
    主  文
甲○○、丙○○共同連續行使偽造私文書，足以生損害於他人，各處有期徒刑參月，
如易科罰金，以參佰元折算壹日，均緩刑貳年。
    事  實
一、甲○○與丙○○係夫妻，緣甲○○與告訴人乙○○之父曾鐵虎於民國（下同）八
    十九年三月十四日逝世，甲○○明知其尚未受其他繼承人之委託，竟與丙○○共
    同基於概括之犯意聯絡，於八十九年三月十五日，共同前往台灣銀行員林分行（
  下稱台銀員林分行），由甲○○填具金額新台幣（下同）八百五十五萬元，由丙○○盜蓋曾鐵虎之印章，而共同偽造取款憑條及匯出匯款各一紙，並持向台銀員
    林分行櫃檯承辦人員，表示要領取曾鐵虎所有之Ο四九ΟΟ0000000號帳
    戶內之存款八百五十五萬元，並轉帳至曾鐵虎所有之彰化縣永靖鄉農會信用部（
    下稱永靖農會）Ο四八九九一Ο號活期信儲蓄存款帳戶內。嗣甲○○、丙○○二
    人又續往永靖農會信用部，再以前揭方式偽填提款單二紙，分別提領八百萬元及
    五十五萬元，其中八百萬元分八筆，每筆一百萬元轉入丙○○設於永靖農會之六
    一四Ο一八Ο00000000ΟΟΟ一至六一四Ο一八Ο00000000Ο
    ΟΟ八號之存本取息儲蓄存款帳戶內，另五十五萬元現金則作為曾鐵虎喪葬費用
    之支出，嗣甲○○、丙○○二人再將前開存單交由曾林英美（檢察官另為不起訴
    處分確定）保管，而共同連續行使前揭偽造之私文書，足生損害於曾鐵虎之所有
    繼承人。
二、案經乙○○訴由台灣彰化地方法院檢察署檢察官偵查起訴。
    理  由
一、訊據被告甲○○、丙○○二人固均坦承於八十九年三月十五日先後前往台銀員林
    分行及永靖農會提領前揭款項金額及轉帳之事實不諱，惟均矢口否認有何偽造文
    書之犯行，辯稱：係乙○○指示要將伊等父親曾鐵虎生前之存款領出，伊等乃前
    往台銀員林分行將曾鐵虎生前之定期存款以定存單質借之方式提領八百五十五萬
    元云云。惟查乙○○並未曾指示被告二人前去領取曾鐵虎之存款之事實，業據乙○○於偵審中指訴明確，而被告二人所舉之證人即其姐傅曾嬌姝在偵查中亦證述
    ，其對於告訴人與被告甲○○兄弟間就遺產之處理分配均不知情等語，斟之證人
    即乙○○、甲○○兄弟之堂叔曾瑞河在偵查中所證：「他們兄弟就遺產分配發生
    爭執，就請我去處理，當時甲○○他們已把我堂哥（按指曾鐵虎）的八百萬定存
    轉存到丙○○在永靖農會的帳戶名下，乙○○不滿意，所以他們有發生爭執」等
    語，足證被告二人係私自將曾鐵虎之存款提領轉存，乙○○並未有何指示方是，
    被告二人所辯尚難採信。雖選任辯護人於本院審理時另辯稱：依照曾鐵虎於八十
    八年二月十八日所錄之錄音帶顯示，曾鐵虎特別提及有關現金部分於繳完稅後剩
    餘寄在被告甲○○名下等語，然查曾鐵虎於上開錄音帶中所言僅係指於其死亡前
    其有同意將剩下的錢寄在甲○○名下，至於是那部分的錢可寄在甲○○名下其並
    未明講，況該錄音帶內容並未進一步言及於其死亡後所遺留之現金部分，其亦同
    意在未為遺產分割前，仍寄在甲○○名下，此有該錄音帶譯文一份附卷足憑，是
    選任辯護人上開所辯亦不可採。此外復有台銀員林分行取款憑條、匯出匯款用紙
    (1)各一紙、永靖農會丙○○名下之存本取息儲蓄存款存單六紙、永靖農會八十九
    年十二月十九日永鄉農信字第三Ο八三號函及函附之曾鐵虎帳戶之交易往來明細
    表、台銀員林分行八十九年十二月二十六日銀員營字第六四五七號函及函附之曾
    鐵虎帳戶開戶及往來交易資料各一份附卷可稽，事證明確，被告二人犯行洵堪認
    定，應依法論科。
二、核被告甲○○、丙○○所為，均係犯刑法第二百十六條、第二百十條之行使偽造
    私文書罪。又盜蓋印章之行為，為偽造私文書之部分行為，不另論罪。偽造私文
    書之低度行為，應為行使偽造私文書之高度行為所吸收，亦不另論罪。被告於同
    一地點（台銀員林分行、永靖農會）、不可分割之時點內，於上開文件盜蓋曾鐵
    虎印章，顯係基於單一犯意接續為之，為接續犯，應論以實質上一罪。又其等先
    後二次之行使偽造私文書之犯行，時間緊接，所犯構成犯罪要件相同，顯係基於
概括之犯意為之，應均論以連續犯。被告二人就上開犯行，分別有犯意聯絡與行
    為分擔，皆為刑法第二十八條之共同正犯。爰分別審酌被告二人犯罪之目的、手
    段、所生危害及犯後態度尚佳等一切情狀，量處如主文所示之刑，並諭知易科罰
    金之折算標準，以示懲儆。末查，被告二人均未曾受有期徒刑以上刑之宣告，有
    台灣高等法院被告全國前案紀錄表在卷可按，因一時失慮致罹章典，經此偵審程
    序，當知所警惕，信無再犯之虞，本院認為所宣告之刑以暫不執行為適當，均併
    諭知緩刑二年，以啟自新。至盜用印章所生之印文，尚非屬偽造之印文，有最高
    法院四十八年台上字一五三三號判例可稽，故不諭知沒收，附此敘明。
三、又被告等為前開犯罪行為後，刑法第四十一條已於九十年一月十日修正公布，經
    比較修正前後之規定，以修正後之新法較有利於被告，爰依刑法第二條第一項前
    段規定，適用修正後之刑法第四十一條第一項前段，而諭知易科罰金之折算標準
    ，附此敘明。
據上論斷，應依刑事訴訟法第二百九十九條第一項前段，刑法第二十八條、第五十六
條、第二百十六條、第二百十條、第二條第一項前段、修正後第四十一條第一項、第
七十四條第一款，罰金罰鍰提高標準條例第二條，判決如主文。
本案經檢察官黃淑媛到庭執行職務。
中      華      民      國      九  十    年    十二    月      六      日
                                   臺灣彰化地方法院刑事第二庭
                                       法      官  康  弼  周
右正本證明與原本無異。
如不服本判決，應於判決送達後十日內向本院提出上訴狀( 須附繕本 )。
告訴人或被害人對於判決如有不服具備理由請求檢察官上訴者，其上訴期間之計算係
以檢察官收受判決正本之日期為準。
                                       法院書記官  莊  金  屏
中      華      民      國      九  十    年    十二    月     十三     日
刑法第二百十條
偽造、變造私文書，足以生損害於公眾或他人者，處五年以下有期徒刑。
刑法第二百十六條
行使第二百十條至第二百十五條之文書者，依偽造、變造文書或登載不實事項或使登
載不實事項之規定處斷。


司法院資訊處製作；財團法人民間司法改革基金會備份。
